臺灣高等法院刑事判決
111年度上易字第138號
上  訴  人  
即  被  告  廖榮華



上列上訴人即被告因竊盜案件，不服臺灣基隆地方法院110年度
易字第391號，中華民國110年10月18日第一審判決（起訴案號：
臺灣基隆地方檢察署110年度偵字第2448號），提起上訴，本院
判決如下：
    主  文
上訴駁回。
    事  實
一、廖榮華於返還借用車號0000-00自用小客車時，竟萌生為自
    己不法所有之意圖，基於侵入住宅竊盜之犯意，於民國110
    年2月22日15時5分許，以將木卡榫取下移開後門門板之方式
    ，侵入劉玉婕位於新北市○○區○○○○路00號之1住宅，竊取其
    父親房間內之零錢新臺幣（下同）500元。得手後，正欲離
    去之際，適為劉玉婕發現，立即報警處理而循線查悉上情。
二、案經劉玉婕訴由新北市政府警察局瑞芳分局報請臺灣基隆地
    方檢察署檢察官偵查起訴。
    理  由
壹、程序事項
    按被告以外之人於審判外之陳述，雖不符刑事訴訟法第159
    條之1至第159條之4之規定，而經當事人於審判程序同意作
    為證據，法院審酌該言詞陳述或書面陳述作成時之情況，認
    為適當者，亦得為證據；又當事人、代理人或辯護人於法院
    調查證據時，知有刑事訴訟法第159條第1項不得為證據之情
    形，而未於言詞辯論終結前聲明異議者，視為有前項之同意
    ，刑事訴訟法第159條之5定有明文。經查，檢察官、被告廖
    榮華（下稱被告）於本院審判程序時，均未對證據能力有所
    爭執（本院卷第72至74頁），供述證據部分視為同意作為證
    據，本院審酌各該證據作成或取得時狀況，並無顯不可信或
    違法取得等情況，且經本院依法踐行證據調查程序並認為適
    當，而有證據能力；其餘資以認定本案犯罪事實之非供述證
    據，亦查無違反法定程序取得之情形，依刑事訴訟法第158
    條之4之反面解釋，亦有證據能力。
貳、實體事項
一、認定犯罪事實所憑之證據及理由
    上開事實，迭據被告於警詢、偵查、原審及本院審理時均坦
    承不諱（110年度偵字第2448號卷（下稱偵卷）第11至13、9
    5至98頁、原審卷第62、65頁、本院卷第75頁），核與證人
    即告訴人劉玉婕於警詢指述情節相符（偵卷第7至9頁），並
    有現場照片5張、臺灣基隆地方檢察署110年9月2日基檢貞業
    110偵2448字第1109017201號函轉新北市政府警察局瑞芳分
    局110年8月25日新北警瑞刑字第1103667926號函附刑案現場
    勘察報告等在卷可稽（偵卷第19至21頁、原審卷第31至57頁
    ），足見被告上開任意性自白，核與事實相符，堪予採信，
    本案事證明確，被告犯行至堪認定，應依法論科。
二、論罪科刑
  ㈠按刑法第321條第1項第1款所謂住宅，係指人類日常住居生活
    作息之場所，祗須為人所居住之處所為已足，不以行竊時必
    有人住居為必要。查依現場照片可知，行竊地點係供人日常
    生活起居作息之場所，應為「住宅」無訛，核被告所為，係
    犯刑法第321條第1項第1款之侵入住宅竊盜罪。
  ㈡次按刑法第62條所謂自首，係以對於未發覺之罪投案而受裁
    判為要件，至其方式雖不限自行投案，即託人代理自首或向
    非偵查機關請其轉達亦無不可，但須有向該管司法機關自承
    犯罪而受裁判之事實，使生效力，若於犯罪後僅向被害人或
    非有偵查犯罪職務之公務員自首以對於未發覺之罪投案而受
    裁判為要件，如案已發覺，則被告縱有投案陳述自己犯罪之
    事實，亦祇可謂自白，不能認為自首（最高法院95年台上字
    第3955號判決意旨參照）。查告訴人於110年2月22日19時8
    分許赴新北市政府警察局瑞芳分局大寮派出所申告被告上開
    犯罪事實，被告則於翌日9時10分許赴同派出所坦承上開犯
    行，此有警詢筆錄各乙份在卷可稽（偵卷第7至13頁），被
    告係對於已發覺之犯罪投案而受裁判，核屬自白，而與自首
    要件不符，被告於本院審理時主張其自白行為屬自首，尚有
    誤會，附此敘明。
三、駁回上訴之理由
　　原審以被告罪證明確，爰審酌被告不思循正當途徑獲取財物
    ，圖以竊取之方式不勞而獲，所為應予非難，惟念被告坦承
    犯行，真心願向被害人道歉之犯後悔悟態度，兼衡被告自述
    國中畢業之智識程度、每月薪水2萬餘元之家庭狀況暨犯罪
    動機、目的、手段、竊取現金已購買啤酒用罄等一切情狀，
    量處有期徒刑6月，並諭知易科罰金之折算標準。被告竊得
    現金500元已花用完畢，經其供明在卷，既未扣案或發還被
    害人，應依刑法第38條之1第1項前段、第3項規定諭知沒收
    ，於全部或一部不能沒收或不宜執行沒收時，追徵其價額。
    認事用法核無不合，量刑亦屬妥適，被告上訴意旨，空言主
    張自首及原審量刑過重，惟被告犯罪經告訴人已發覺後始自
    白其罪，核與自首要件不符，理由已見前述。又按量刑之輕
    重，係屬事實審法院得依職權裁量之事項，原判決於量刑時
    ，已依行為人之責任為基礎，並審酌刑法第57條各款所列情
    形，予以綜合考量，既未逾越法定刑度，亦未濫用裁量權限
    ，即不得遽指為違法。查原審審酌被告以竊取方式不勞而獲
    ，兼衡其素行、手段、情節、目的、所生損害及犯後態度等
    一切情狀而為量刑，既未逾越法定刑度，亦無濫用裁量權限
    之情形，被告上訴意旨，即為無理由，應予駁回。
據上論斷，應依刑事訴訟法第368條，判決如主文。
本案經檢察官蕭擁溱提起公訴，檢察官何明楨到庭執行職務。
中　　華　　民　　國　　111 　年　　3 　　月　  3　　 日
                  刑事第十九庭  審判長法　官  曾淑華
                                      法　官  陳文貴
                                      法　官  許文章
以上正本證明與原本無異。
不得上訴。
                                      書記官  陳盈芝
中　　華　　民　　國　　111 　年　　3 　　月　　3 　　日